【裁判字號】    98,上訴,556
【裁判日期】    980324
【裁判案由】    違反槍砲彈藥刀械管制條例等
【裁判全文】
臺灣高等法院臺中分院刑事判決         98年度上訴字第556號
上  訴  人
即  被  告  丙○○
指定辯護人  本院公設辯護人  丁○○
上列上訴人因違反槍砲彈藥刀械管制條例等案件，不服臺灣臺中
地方法院97年度訴字第2482號中華民國97年12月18日第一審判決
（起訴案號：臺灣臺中地方法院檢察署97年度偵字第10683號）
，提起上訴，本院判決如下：
    主  文
原判決關於被告丙○○部分撤銷。
丙○○所犯如附表所示之罪，分別判處如附表所示之刑。應執行
有期徒刑柒年拾月，併科罰金新臺幣拾伍萬元，罰金如易服勞役
，以新臺幣壹仟元折算壹日；扣案之制式半自動手槍壹支（槍枝
管制編號：0000000000號）、改造手槍貳支（槍枝管制編號：00
00000000號、0000000000號）、制式子彈肆顆、黑色頭罩肆個、
藍色手提袋壹只，均沒收。
    事  實
一、丙○○明知槍砲、彈藥為槍砲彈藥刀械管制條例所列管禁止
    持有之物，非經中央主管機關許可，不得持有之，竟先於民
    國96年10月某日，以新臺幣（下同）3萬元之代價，向真實
    姓名、年籍均不詳之成年人士，購買仿BERETTA廠84半自動
    手槍製造之槍枝換裝土造金屬槍管及土造金屬槍機改造而成
    、可發射子彈具有殺傷力之改造手槍1支（槍枝管制編號：0
    000000000號）及仿FN廠1910型半自動手槍製造之槍枝換裝
    土造金屬槍管、可發射子彈具有殺傷力之改造手槍1支（槍
    枝管制編號：0000000000號），而未經許可持有之，並將之
    藏放在彰化縣埔心鄉○○村○○街196號住處。
二、丙○○另於97年2月20日下午3時許，以8萬元之價格，再向
    上開成年人士，購入具有殺傷力之加拿大DAC廠製394型口徑
    9mm制式半自動手槍1支（槍枝管制編號：0000000000號）與
    制式子彈7顆，而未經許可持有之，並將之藏放在其彰化縣
    埔心鄉○○村○○街196號住處。
三、嗣丙○○、蘇聖雄（業經原審判決確定）因缺錢花用，2人
    遂共同謀議強盜他人財物，而為逃避追緝及掩飾犯行，乃共
    同意圖為自己不法之所有，推由蘇聖雄於97年4月27日中午
    12 時許，在彰化縣員林鎮某處，持其所有在客觀上足以危
    害人之生命、身體而可供作兇器使用之梅花扳手1支（未扣
    案），竊取乙○○所管領之車牌號碼RJ－4381號自用小客車
    之車牌2面。得手後，於同日下午1時許，將該竊得之車牌攜
    至丙○○上開住處，懸掛在丙○○所有之車牌號碼S6－5978
    號自小客車上。
四、丙○○於非法持有上開槍彈後，竟另行起意，先於97年4 月
    27日下午3、4時許，由丙○○、蘇聖雄與綽號「榮華」、「
    古錐」之不詳姓名成年男子在丙○○上開住處內謀議，以彰
    化縣大村鄉港尾村某處賭場為強盜犯罪之作案目標，並共同
    基於持有上揭槍、彈以強盜財物之犯意聯絡，由丙○○備妥
    4 個黑色頭罩，並共同攜帶上開槍、彈，由丙○○駕駛其上
    開已懸掛「RJ-4381」號車牌之自用小客車，搭載蘇聖雄及
    綽號「榮華」、「古錐」之成年男子，前往彰化縣大村鄉港
    尾村某處賭場，而預備強盜該賭場之財物，然因該賭場大門
    鎖著而無法進入該賭場，遂未著手強盜取財之實行。
五、丙○○於非法持有上開槍彈後，竟亦另行起意，再又因蘇聖
    雄曾在臺中市○○路之果菜市場工作，於97年5月3日凌晨1
    時許前往丙○○之上開住處，與丙○○謀議以該果菜市場之
    不特定菜販為強盜犯罪之作案目標。經丙○○認為可行，其
    2人乃意圖為自己不法之所有及共同持有上揭槍、彈之犯意
    聯絡，由丙○○將上開槍、彈及黑色頭罩4個置入其所有之
    藍色手提袋內，以供預備作為上開強盜犯罪之用，並於同日
    凌晨3時許，由丙○○駕駛上開懸掛「RJ－4381號」車牌之
    自用小客車，蘇聖雄則乘坐於副駕駛座，置放上開槍彈及頭
    套之藍色手提袋則放在副駕駛座前之腳踏板上，預備強盜臺
    中市○○路之果菜市場內之攤商，嗣即由丙○○住處出發，
    先沿東西向快速道路行駛，復轉入中山高速公路由南往北行
    駛，在中港交流道下高速公路進入臺中市區，於行經臺中市
    ○○路與育才路口前，因丙○○所駕駛之自用小客車懸掛上
    開失竊車牌，形跡可疑，遭警方臨檢盤查而查獲，因而未達
    強盜取財之著手階段。而警方並扣得丙○○所有之前揭制式
    手槍1支、改造手槍2支及口徑9mm制式子彈7顆（其中3顆業
    經擊發試射，已不具有殺傷力）、黑色頭罩4個、藍色手提
    袋1只、「RJ－4381」號車牌2面（業已發還乙○○）。
六、丙○○、蘇聖雄2人於被查獲後，就警方當時尚不知情之上
    述犯罪事實欄四、五有關預備強盜犯行部分，主動告知警方
    而自首，進而接受本件審判。
七、案經臺中市警察局第二分局報請臺灣臺中地方法院檢察署檢
    察官偵查起訴。
    理  由
壹、關於證據能力部分
一、有關被告丙○○警詢筆錄之自白任意性部分：被告丙○○於
    原審審理時雖抗辯：其之警詢筆錄係在遭受警員刑求之下所
    作成云云，惟被告於偵查中、移審及原審行準備程序時，均
    未為刑求抗辯，嗣於原審97年9月4日審理時始為此抗辯，則
    其上開抗辯之可信性原屬有疑。而證人張銘德即製作警詢筆
    錄之警員業於原審審理時證稱：「（在筆錄製作之前或當中
    ，有無教導被告如何回答？）沒有，我怎麼問他們，他們就
    回答，筆錄有據實紀錄。」、「（製作筆錄過程中，被告有
    無就電腦上繕打資料提出質疑或要求更正？）沒有，當天他
    們很配合說明，我們的問話一問一答。」、「（製作丙○○
    筆錄前，有無將他的眼睛摀住並打他的胸口？）沒有，他製
    作筆錄時很配合。」等語明確，且原審於97年10月14日勘驗
    被告丙○○之警詢錄音帶結果為：「警詢錄音除錄音帶換面
    停止外，均為連續錄音，錄音時間約1小時5分，由警員一問
    一答再以電腦繕打之方式製作筆錄，警員在製作過程時，多
    以整理案情由被告丙○○確認之方式彙整其意思後紀錄，警
    詢筆錄內容與錄音內容中丙○○陳述之意旨大致相符。」有
    原審準備程序筆錄可參。足見被告之刑求抗辯並不足採，其
    警詢筆錄內容應係其任意性之陳述，自有證據能力。
二、按被告以外之人於審判外之陳述，雖不符前4條之規定，而
    經當事人於審判程序同意作為證據，法院審酌該言詞陳述或
    書面陳述作成時之情況，認為適當者，亦得為證據，刑事訴
    訟法第159條之5第1項定有明文。被害人乙○○於警詢之陳
    述，雖屬審判外之陳述，惟被告、辯護人及檢察官對此證據
    能力均表示無意見，依上開規定，自有證據能力。
貳、實體理由部分
一、訊據被告丙○○於本院審理時對於其所涉之上開犯罪事實，
    全部業已坦承不諱。雖被告丙○○於原審審理時矢口否認有
    何犯罪事實欄一之持有具殺傷力之改造手槍2支、犯罪事實
    欄三之共同攜帶兇器竊盜及犯罪事實欄五之預備強盜犯行，
    辯稱：改造手槍2支是蘇聖雄的，之前被警察追時，蘇聖雄
    叫其擔下來，因為蘇聖雄比較有錢，可以幫其照顧家裡，所
    以才承認改造手槍也是其所有的，但是蘇聖雄沒有幫其作什
    麼，其沒有必要擔，而其也沒有去偷車牌，頭套4個是其用
    來包3支槍的，97年5月3日持槍、彈是要去找人吵架，到半
    路聽蘇聖雄說要去中清路果菜市場行搶，聽完後其不願意去
    ，且如果其要去中清路果菜市場行搶，應該是從中清交流道
    下去才對云云。然查：
(一)、上開犯罪事實，業據被告丙○○及原審同案被告蘇聖雄二人
    於警詢及偵查中坦承不諱，且被告丙○○於本院審理並全部
    坦承不諱，且互核被告丙○○及原審同案被告蘇聖雄二人所
    供相符，並與被害人乙○○於警詢時證述失竊車牌之情節相
    符，亦據原審同案被告蘇聖雄於原審97年12月4日審理時以
    證人之地位具結證述屬實，並有贓物認領保管單1份（被害
    人乙○○領回失竊車牌）、臺中市警察局車輛尋獲電腦輸入
    單1份、照片15張附於警卷可稽，復有扣案之制式半自動手
    槍1支（槍枝管制編號：0000000000號）、改造手槍2支（槍
    枝管制編號：0000000000號、0000000000號）、黑色頭罩4
    個、藍色手提袋1只可資佐證。且上開槍彈經送內政部警政
    署刑事警察局鑑驗結果認：「(1)、槍枝管制編號0000000000
    號之槍支，認係口徑9mm制式半自動手槍，為加拿大DAC廠製
    394型，槍號為A00542，槍管內具陸條右旋來復線，擊發功
    能正常，可供擊發同口徑制式子彈使用，認具殺傷力。(2)、
    槍枝管制編號0000000000號之槍枝，認係改造手槍，由仿
    BERETT A廠84半自動手槍製造之槍枝，換裝土造金屬槍管及
    土造金屬槍機而成，擊發功能正常，可供擊發適當子彈使用
    ，認具殺傷力。(3)、槍枝管制編號0000000000號之槍枝，認
    係改造手槍，由仿FN廠1910型半自動手槍製造之槍枝，換裝
    土造金屬槍管而成，擊發功能正常，可供擊發適當子彈使用
    ，認具殺傷力。(4)、口徑9mm制式子彈7顆，採樣3顆試射，
    均可擊發，認具殺傷力。」有該局97年2月28日刑鑑字第097
    0068248號槍彈鑑定書1份附於偵查卷可按。
(二)、按中止犯之成立，以已著手於犯罪行為之實行，因己意中止
    或防止其結果之發生為要件。倘參與犯罪之預備行為，但在
    著手於犯罪行為之實行前，中止其共同犯罪之意思，亦未參
    與犯罪行為之實行，除另有處罰陰謀犯或預備犯之規定，應
    依該規定論處外，要無成立中止犯之可言（最高法院32年上
    字第2180號判例、22年上字第980號判例、95年度台上字第3
    251號判決意旨參照）。本件被告預備強盜臺中市○○路果
    菜市場，縱認其在未著手前即中止強盜犯罪之意思，而由國
    道一號中港交流道下高速公路進入臺中市區，因其尚未達著
    手之階段，自無成立中止犯之可言，惟仍應論以預備強盜罪
    。
(三)、復按以自己共同犯罪之意思，事先同謀，而由其中一部分人
    實施犯罪之行為者，亦為共同正犯（司法院大法官會議釋字
    第109號解釋參照），被告丙○○與原審同案被告蘇聖雄共
    謀竊取他人車牌，而由蘇聖雄持梅花扳手1支竊取車牌，被
    告丙○○雖未在場參與實行竊盜，惟其既有共同犯罪之意思
    ，且事先同謀，自屬共同正犯。又原審同案被告蘇聖雄行竊
    車牌時所持之梅花扳手，在客觀上足以危害人之生命、身體
    安全，係屬兇器。而其2人共同竊取他人車牌及預備強盜，
    亦有為自己不法所有之意圖。原審同案被告蘇聖雄之自白核
    與事實相符，被告丙○○之上開辯解部分顯係事後卸責之詞
    ，不足採信，事證明確，其犯行堪以認定。
二、論罪科刑
(一)、核被告丙○○所為，係犯槍砲彈藥刀械管制條例第8條第4項
    之未經許可持有可發射子彈具有殺傷力之改造手槍罪（犯罪
    事實欄一、之犯行）、同條例第7條第4項之未經許可持有手
    槍罪、同條例第12條第4項之未經許可持有子彈罪（犯罪事
    實欄二、之犯行）、刑法第321條第1項第3款之攜帶凶器竊
    盜罪（犯罪事實欄三之犯行）、刑法第328條第5項之預備強
    盜罪（犯罪事實欄四、五之犯行）。公訴人認被告未經許可
    持有制式手槍犯行，係犯槍砲彈藥管制條例第8條第4項之罪
    名，尚有未洽，惟基本社會事實相同，爰依法變更起訴法條
    。
(二)、被告丙○○與原審同案被告蘇聖雄就攜帶兇器竊盜、共同持
    有槍彈之行為間，有犯意聯絡及行為分擔（其中就預備強盜
    前開賭場時而「持有槍彈之行為」，與綽號「榮華」、「古
    錐」之成年男子間，亦有犯意聯絡及行為分擔），為共同正
    犯。另按刑法第28條規定：「2人以上共同『實行』犯罪之
    行為者，皆為共同正犯。」故僅共同實行犯罪者始成立共同
    正犯，而排除預備犯之共同正犯（最高法院96年度台上字第
    3773號、第934號判決參照），故被告丙○○與原審同案被
    告蘇聖雄2人所為犯罪事實欄(四)、(五)之預備強盜犯行，自無
    從成立共同正犯。
(三)、按未經許可持有手槍、子彈，為繼續犯，其持有為為行為之
    繼續，而非狀態之繼續，一經持有手槍、子彈，罪即成立（
    最高法院89年度台上字第287號判決、87年度台上字第4019
    號判決參照）。被告丙○○1持有行為持有制式半自動手槍1
    支、制式子彈7顆，為想像競合犯，應依刑法第55條前段之
    規定從1重之持有手槍罪處斷；又其於不同時間再起意及持
    有改造手槍2支，乃不同之持有行為，應與持有制式手槍之
    行為分論併罰。又被告丙○○於非法持有上開槍彈後，另行
    起意，共同持有上開槍彈供犯罪事實欄(四)、(五)所載預備強盜
    犯行之用，因其持有上開槍彈時，其持有行為即已成罪，應
    與上開預備強盜犯行，分論併罰。
(四)、另按刑法第62條所謂自首，祇以犯人在犯罪未發覺之前，向
    該管公務員申告犯罪事實，而受裁判為已足，並不以使用自
    首字樣為必要。又刑事訴訟採職權主義，不能期待被告自己
    證明其自己犯罪，因之，自首者於自首後，縱又為與自首時
    不相一致之陳述，甚至否認犯罪，仍不能動搖其自首效力（
    最高法院88年度台上字第877號判決意旨參照）。被告丙○
    ○被警方查獲後，在偵查機關尚未發覺其涉犯預備強盜犯行
    前，主動告知犯罪事實欄四、五、之預備強盜犯行，此據證
    人戊○○○○於原審審理時證述屬實，應認符合自首之要件
    ，爰依刑法第62條前段之規定減輕其刑。
(五)、被告丙○○所犯如附表所示之罪名，犯意各別，行為互殊，
    應予分論併罰。
(六)、原審認上訴人罪證明確，予以論罪科刑，固非無見，惟查原
    審(一)未及審酌被告丙○○於犯罪後已於本院審理時，全部坦
    承犯行之犯後態度，斟酌量刑，(二)未於事實欄及理由欄，明
    確認定載述以及說明被告丙○○係於非法持有上開槍彈後，
    始另行起意，共同持有上揭槍、彈而供預備強盜財物之用，
    應予分論併罰，均尚有未洽。上訴人上訴意旨指摘原審量刑
    過重，尚屬有理由，且原判決亦有上開可議之處，自應由本
    院加以撤銷改判。爰審酌被告犯罪之動機、目的、手段、其
    等品行及智識程度、持有槍彈並預備強盜之犯行，嚴重危害
    社會治安與安全，及其犯罪後於本院已全部坦承犯行之犯後
    態度尚佳等一切情狀，各量處如附表所示之刑，並就罰金刑
    部分諭知易服勞役之折算標準，及定如主文第二項所示應執
    行之刑。
(七)、扣案之制式手槍1支（槍枝管制編號0000000000號）、改造
    手槍2支（槍枝管制編號：0000000000號、0000000000號）
    、制式子彈4顆，均具有殺傷力，係屬違禁物，應依刑法第
    38條第1項第1款之規定諭知沒收；又扣案之藍色手提袋1只
    ，係被告丙○○所有供置放持有前開槍彈所用，並於預備強
    盜時攜帶之，應依刑法第38條第1項第2款之規定宣告沒收；
    另扣案之黑色頭罩4個為被告丙○○所有供預備強盜之用，
    應依刑法第38條第1項第2款之規定宣告沒收。至另扣案之制
    式子彈3顆，業經試射擊發，已不具有殺傷力，自不予宣告
    沒收，併此敘明。
據上論結，應依刑事訴訟法第369條第1項前段、第364條、第299
條第1項前段、第300條，槍砲彈藥刀械管制條例第7條第4項、第
8條第4項、第12條第4項，刑法第11條前段、第28條、第321條第
1項第3款、第328條第5項、第55條前段、第62條前段、第42條第
3項前段、第51條第5款、第7款、第38條第1項第1款、第2款，刑
法施行法第1條之1第1項，判決如主文。
本案經檢察官甲○○到庭執行職務。
中    華    民    國    98    年    3     月    24    日
            刑事第二庭    審判長法  官  蕭  錦  鍾
                                法  官  胡  森  田
                                法  官  胡  忠  文
以上正本證明與原本無異。
除違反槍砲彈藥刀械管制條例得上訴外，其餘不得上訴。
得上訴部份，如不服本判決應於收受送達後10日內向本院提出上
訴書狀，其未敘述上訴之理由者，並得於提起上訴後10日內向本
院補提理由書（均須按他造當事人之人數附繕本）「切勿逕送上
級法院」。
                                書記官  吳  雅  菁
中    華    民    國    98    年    3     月    24    日
附錄論罪科刑法條：
槍砲彈藥刀械管制條例第7條第4項
未經許可，持有、寄藏或意圖販賣而陳列第一項所列槍砲、彈藥
者，處5年以上有期徒刑，併科新台幣1千萬元以下罰金。
槍砲彈藥刀械管制條例第8條第4項
未經許可，持有、寄藏或意圖販賣而陳列第1項所列槍枝者，處3
年以上10年以下有期徒刑，併科新臺幣700萬元以下罰金。
槍砲彈藥刀械管制條例第12條第4項
未經許可，持有、寄藏或意圖販賣而陳列子彈者，處5年以下有
期徒刑，併科新臺幣300萬元以下罰金。
刑法第321條第1項第3款
犯竊盜罪而有左列情形之一者，處6月以上、5年以下有期徒刑：
三、攜帶兇器而犯之者。
刑法第328條第5項
預備犯強盜罪者，處1年以下有期徒刑、拘役或3千元以下罰金。
【附表】：被告丙○○所犯罪名及處刑
┌──┬───────┬───────┬─────────────┐
│編號│  犯罪事實    │  所犯罪名    │    處刑（含從刑）        │
├──┼───────┼───────┼─────────────┤
│1、 │犯罪事實欄一、│共同未經許可，│處有期徒刑參年貳月，併科罰│
│    │之持有2支改造 │持有可發射子彈│金新臺幣捌萬元，罰金如易服│
│    │手槍事實，及嗣│具有殺傷力之改│勞役，以新臺幣壹仟元折算壹│
│    │與蘇聖雄等人共│造手槍罪      │日。扣案之改造手槍貳支（槍│
│    │同持有上開2支 │              │枝管制編號：0000000000號、│
│    │改造手槍之事實│              │0000000000號）、藍色手提袋│
│    │              │              │壹只，均沒收。            │
├──┼───────┼───────┼─────────────┤
│2、 │犯罪事實欄二、│共同未經許可，│處有期徒刑伍年貳月，併科罰│
│    │之持有制式手槍│持有手槍罪    │金新臺幣拾貳萬元，罰金如易│
│    │1支及制式子彈 │              │服勞役，以新臺幣壹仟元折算│
│    │7顆事實，及嗣 │              │壹日。扣案之制式半自動手槍│
│    │與蘇聖雄等人共│              │壹支（槍枝管制編號：110206│
│    │同持有上開制式│              │2377號）、制式子彈肆顆、藍│
│    │槍彈之事實    │              │色手提袋壹只，均沒收。    │
├──┼───────┼───────┼─────────────┤
│3、 │犯罪事實欄三、│共同攜帶兇器竊│處有期徒刑陸月。          │
│    │之與蘇聖雄共謀│盜罪          │                          │
│    │攜帶兇器竊取車│              │                          │
│    │號「RJ-4381」 │              │                          │
│    │號車牌之事實  │              │                          │
├──┼───────┼───────┼─────────────┤
│4、 │犯罪事實欄四、│預備強盜罪    │處有期徒刑貳月。扣案之制式│
│    │之預備強盜事實│              │半自動手槍壹支（槍枝管制編│
│    │              │              │號：0000000000號）、改造手│
│    │              │              │槍貳支（槍枝管制編號：1102│
│    │              │              │062378號、0000000000號）、│
│    │              │              │制式子彈肆顆、黑色頭罩肆個│
│    │              │              │、藍色手提袋壹只，均沒收。│
├──┼───────┼───────┼─────────────┤
│5、 │犯罪事實欄五、│預備強盜罪    │處有期徒刑貳月。扣案之制式│
│    │之預備強盜事實│              │半自動手槍壹支（槍枝管制編│
│    │              │              │號：0000000000號）、改造手│
│    │              │              │槍貳支（槍枝管制編號：1102│
│    │              │              │062378號、0000000000號）、│
│    │              │              │制式子彈肆顆、黑色頭罩肆個│
│    │              │              │、藍色手提袋壹只，均沒收。│
└──┴───────┴───────┴─────────────┘


司法院資訊處製作；財團法人民間司法改革基金會備份。
